臺灣桃園地方法院刑事判決　
110年度簡上字第246號
上  訴  人  
即  被  告  楊景地（原名楊進地）




上列被告因妨害自由案件，不服本院109年度桃簡字第2617號，
中華民國110年4月8日第一審判決（聲請簡易判決處刑案號：桃
園地方檢察署109年度偵字第3916號），提起上訴，本院管轄之
第二審合議庭判決如下：
    主  文
上訴駁回。　
    事實及理由
一、案經本院第二審合議庭審理結果，認原審以上訴人即被告（
    下稱被告）楊景地所為係犯刑法第304 條第1 項之強制罪，
    判處拘役20日，並諭知易科罰金之折算標準以新臺幣1000元
    折算1 日，其認事用法及量刑均無不當，應予維持，故本案
    事實、證據及理由均引用原審刑事簡易判決書之記載（如附
    件）。
二、本判決所引用為判斷基礎之下列證據，關於傳聞供述證據，
    檢察官、被告於審判程序中均同意作為證據使用（本院卷二
    第47頁），本院審酌該等證據作成時情況，並無違法或不當
    取證，亦無顯不可信，而認為適當，均有證據能力。至非供
    述證據，均依法定程序取得，經合法調查程序，與待證事實
    間復具相當關聯性，無不得為證據情形，均有證據能力。
三、被告上訴意旨略以：告訴人李湘雄講話不實在，我根本沒有
    出去，告訴人也有錄影，我有口頭阻擋告訴人去4 樓，因為
    有很多遊民都會跑上去4 樓等語。
四、經查：
  ㈠原審判決依證人即告訴人警詢證述、本案房屋之建物所有權
    狀、桃園市政府警察局龍潭分局109 年4 月15日龍警分刑字
    第1090008398號函暨所附現場勘察報告書、手繪平面圖、桃
    園○○○○○○○○○109年5 月20日桃市龍戶字第1090003330號函、
    桃園市大溪地政事務所109 年6 月1 日溪地登字第10900082
    76號函暨所附建物公務用謄本、臺灣桃園地方檢察署108 年
    度偵緝字第2433號卷附108年12月10日訊問筆錄、檢察官勘
    驗筆錄、偵訊之錄音錄影光碟及現場照片等證據，認定被告
    犯刑法第304條第1項之強制犯行，已詳敘所憑之證據與認定
    之理由，並無任何憑空推論之情事，亦與經驗法則、論理法
    則無違。　
  ㈡雖被告以上詞置辯。然證人即告訴人於警詢時證稱：今天工
    人就通知我遭人阻擋無法進入施工，我就到場了解。同日約
    10時10分到場我就向在場阻擋者被告出示房屋權狀表達我是
    該址4樓合法所有權者。被告也一樣不讓我進入我所有的屋
    内，且稱該屋為其所有，後雙方發生糾紛我就報警處理，被
    告用人身擋住樓梯口且喝令不讓我們進入等語（偵卷第39頁
    ），核與被告於警詢中供稱：當天告訴人帶5、6人表示要進
    入，我不要讓他進去，因為裡面都是我的東西等語。於偵訊
    中供稱：後來告訴人就帶了5個人到現場，他們問我能進去4
    樓嗎，我說不可以因為那是我的房子等語（偵卷第10、72頁
    ）大致相符。又證人與被告素不相識，業據被告與告訴人所
    是認（偵卷第10、39頁），堪認證人並無誣陷被告之動機存
    在。再者，倘若被告確實僅在其3樓房屋內以口頭禁止告訴
    人進入4樓房屋，因告訴人為本案房屋所有權人，並持有建
    物所有權狀一情，業據告訴人於警詢證述明確（偵卷第39頁
    ），並有本案房屋之建物所有權狀可佐（偵卷第43頁），衡
    情告訴人大可置之不理而逕自上樓，然告訴人卻捨此不為而
    報警處理，復以本案房屋3樓樓梯間狹窄，無法容納多人同
    時上下進出一情，有現場照片可稽（偵卷第87頁），足見被
    告應有在3樓樓梯間以其身體阻擋告訴人，致告訴人無法順
    利進入本案房屋，告訴人始決定報警處理，故證人上開證述
    內容，與事實相符，應可採信，則被告以身體阻擋告訴人，
    而妨害告訴人進出本案房屋之自由，已可認定，故本案事證
    明確，被告所為強制犯行，應依法論科。
  ㈢綜上所述，被告猶執前詞提起上訴否認有強制罪犯行，並無
    理由，應予駁回。
據上論斷，應依刑事訴訟法第455 條之1 第1 項、第3 項、第36
8 條、第373 條，判決如主文。
本案經檢察官吳建蕙聲請簡易判決處刑，被告提起上訴，檢察官
劉建良到庭執行職務。
中　　華　　民　　國　　111 　年　　 1　　月　　 6　　日
                  刑事第十一庭  審判長法  官 潘政宏
                                      法  官 翁健剛
                                      法  官 林育駿
以上正本證明與原本無異。
不得上訴。
　　　　　　　　　　　　　　　        書記官　翁珮華
中　　華　　民　　國　　111 　年　　1 　　月　　10　　日
附錄本判決論罪科刑法條全文：
中華民國刑法第304條
以強暴、脅迫使人行無義務之事或妨害人行使權利者，處3年以
下有期徒刑、拘役或9千元以下罰金。
前項之未遂犯罰之。

附件：
臺灣桃園地方法院刑事簡易判決
                              109年度桃簡字第2617號
聲　請　人　臺灣桃園地方檢察署檢察官
被　　　告　楊景地（原名楊進地）
                    男　民國00年0月00日生
                    身分證統一編號：Z000000000號
                    住桃園市○○區○○路○○段000○0號
                    桃園市○○區○○○街000號2樓
上列被告因妨害自由案件，經檢察官聲請以簡易判決處刑（109
年度偵字第3916號），本院判決如下：
    主      文
楊景地犯強制罪，處拘役貳拾日，如易科罰金，以新臺幣壹仟元
折算壹日。
    事實及理由
一、本件犯罪事實、證據及理由，除證據並所犯法條欄所載「於
    109 年12月10日以證人身分至本署接受檢察官訊問」，應更
    正為「於108 年12月10日以證人身分至本署接受檢察官訊問
    」外，其餘均引用檢察官聲請簡易判決處刑書之記載（如附
    件）。
二、論罪科刑：
（一）被告行為後，刑法第304 條雖於108 年12月25日修正公布
      ，同年月27日生效，然本次修正目的係將原本尚須適用刑
      法施行法第1 條之1 第2 項規定計算得出之罰金數額，直
      接規定為法定罰金刑度，以減少法律適用之複雜度，增加
      法律明確性，並無改變構成要件之內容，亦未變更處罰之
      輕重，自無新舊法比較之問題，而應依一般法律適用原則
      ，適用裁判時法即修正後刑法第304 條。核被告楊景地所
      為，係犯刑法第304 條第1 項之強制罪。
（二）又被告有如聲請簡易判決處刑書犯罪事實欄一所示之犯罪
      科刑及執行完畢情形，有臺灣高等法院被告前案紀錄表在
      卷可佐，則被告受有期徒刑之執行完畢後，5 年以內故意
      再犯本案有期徒刑以上之罪，為累犯。惟依司法院釋字第
      775 號解釋意旨，為避免發生罪刑不相當之情形，法院就
      個案應裁量是否加重最低本刑，本院審酌被告構成累犯之
      前案為不能安全駕駛動力交通工具罪，與本案強制罪之罪
      名、法益侵害種類及犯罪手法均不相同，難認被告有何特
      別惡性或對刑罰反應力薄弱之情形，若依累犯規定加重其
      刑，即與罪刑相當原則有違，爰不予依刑法第47條第1 項
      規定加重其刑；又本案既未依上開累犯規定加重其法定最
      低本刑，自無庸於主文中贅載構成累犯，附此敘明。
（三）爰以行為人之責任為基礎，審酌被告明知其非本案房屋之
      所有權人，竟仍在通往本案房屋之樓梯間，以身體阻擋告
      訴人之方式，妨害告訴人自由進出本案房屋之權利，所為
      應予非難；兼衡被告犯後否認犯行，迄今未與告訴人達成
      和解或取得告訴人諒解，犯後態度不佳；並考量被告之素
      行、犯罪之動機、目的、手段、行為時已屆73歲高齡，暨
      其於警詢時自陳高中畢業之智識程度、無業、家庭經濟狀
      況勉持之生活狀況等一切情狀，量處如主文所示之刑，並
      諭知易科罰金之折算標準，以示懲儆。
三、依刑事訴訟法第449 條第1 項前段、第3 項、第454 條第2
    項，刑法第304 條第1 項、第41條第1 項前段，刑法施行法
    第1 條之1 第1 項，逕以簡易判決處刑如主文。
四、如不服本判決，應於判決送達後20日內，向本院提出上訴狀
    （應附繕本），上訴於本院第二審合議庭。本案經檢察官吳
    建蕙聲請以簡易判決處刑。
中　　華　　民　　國　110 　　年　　4 　　月　　8 　　日
                  刑事第一庭  法　官　羅文鴻
以上正本證明與原本無異。
如不服本判決，應於判決送達後20日內向本院提出上訴狀（應附
繕本）。
                              書記官　黃宜貞
中　　華　　民　　國　 110　　年　　4 　　月　　8 　　日
附錄本案論罪科刑法條：
中華民國刑法第304條
以強暴、脅迫使人行無義務之事或妨害人行使權利者，處 3 年
以下有期徒刑、拘役或 9 千元以下罰金。
前項之未遂犯罰之。
附件：
臺灣桃園地方檢察署檢察官聲請簡易判決處刑書
                                     109年度偵字第3916號
    被　　　告　楊景地　男　74歲（民國00年0月00日生）
                        住桃園市○○區○○路○○段000○0
                          號
                        送達：桃園市○○區○○○街000號2
                        樓
                        國民身分證統一編號：Z000000000號
上列被告因妨害自由案件，業經偵查終結，認為宜以簡易判決處
刑，茲將犯罪事實及證據並所犯法條分敘如下：
          犯罪事實
一、楊景地前因公共危險案件，經臺灣桃園地方法院以108年度
    桃交簡字第1897號判決處有期徒刑6月確定，於民國108年11
    月26日易科罰金執行完畢。詎其猶不知悔改，明知桃園市○
    ○區○○路0 ○0 號（即4 樓，建號：龍潭區建國段建號44
    號）之房屋（下稱本案房屋）為李湘雄所有，於108 年12月
    13日上午10時10分許，見李湘雄偕同工人前往上址房屋施工
    ，竟基於強制犯意，以身體擋住該處3 樓往4 樓樓梯間之方
    式阻擋李湘雄及工人，妨害李湘雄進出本案房屋之自由。嗣
    李湘雄報警處理，始悉上情。
二、案經李湘雄訴由桃園市政府警察局龍潭分局報告偵辦。
             證據並所犯法條
一、訊據被告楊景地矢口否認有何強制犯行，辯稱：當天告訴人
    李湘雄帶了5 個工人，問伊能否進入4 樓，伊說不可以，因
    為是伊的房子，他們標到這房子，沒有通知伊，裡面均是伊
    的東西云云，並提出桃園市○○○○○○○○○區○○段○
    號41號之建物所有權狀( 門牌號碼：美屋莊2 之2 號，下稱
    美屋莊權狀) 為證。惟查，上揭犯罪事實，業據證人即告訴
    人李湘雄於警詢中證述明確，並有本案房屋之建物所有權狀
    、桃園市政府警察局龍潭分局109 年4 月15日龍警分刑字第
&ZZZZ; &ZZZZ; 0000000000號函暨所附現場勘察報告書、手繪平
    面圖、現場照片7 張等件在卷可稽，且被告提出之美屋莊權
    狀現址為「中正路3 林段274 之2 號」，被告亦非桃園市○○
    區○○
    路0 ○0 號( 即3 樓) 房屋之所有人，3 樓於82年8 月20日
    即因拍賣登記為他人所有，有桃園○○○○○○○○○109
    年5 月20日桃市龍戶字第1090003330號函、桃園市大溪地政
    事務所109 年6 月1 日溪地登字第1090008276號函暨所附建
    物公務用謄本2 件附卷足憑，被告核無在上開3 樓至4 樓之
    樓梯間阻擋告訴人及在本案房屋放置物品之權利，且被告前
    因將本案房屋出租他人，承租人遭本案告訴人提告竊佔，於
    109 年12月10日以證人身分至本署接受檢察官訊問，經檢察
    官告知並提示桃園市地籍異動索引資料後，陳稱：之前曾跟
    中壢市農會借款，可能有拍賣伊不知道，看告訴人是108 年
    才取得產權等語，有本署108 年度偵緝字第2433號卷附108
    年12月10日訊問筆錄、本署檢察官勘驗筆錄、偵訊之錄音錄
    影光碟等件為證，被告至遲於該次作證即知悉本案房屋為告
    訴人所有，僅隔3 日即為前揭阻擋行為，其主觀妨害告訴人
    進出自由之犯意甚明，上揭所辯要屬卸責之詞，顯不可採，
    其犯嫌堪以認定。
二、核被告所為，係犯刑法第304 條第1 項之強制罪嫌。又被告
    曾受有前揭犯罪事實欄所載有期徒刑之執行完畢，有刑案資
    料查註紀錄表在卷可稽，其於5 年以內故意再犯本件有期徒
    刑以上之罪，為累犯，請參照司法院大法官會議釋字第775
    號解釋意旨，審酌是否依刑法第47條第1 項規定加重其刑。
三、依刑事訴訟法第451條第1項聲請逕以簡易判決處刑。
    此　　致
臺灣桃園地方法院
中　　華　　民　　國　 109　　年　　9 　　月　　18　　日
                          檢  察  官  吳建蕙
本件證明與原本無異
中　　華　　民　　國　 109　  年   10 　  月　  8     日
                          書  記  官  吳文琳
附記事項：
本件係依刑事訴訟法簡易程序辦理，法院簡易庭得不傳喚被告、
輔佐人、告訴人、告發人等出庭即以簡易判決處刑；被告、被害
人、告訴人等對告訴乃論案件如已達成民事和解而要撤回告訴或
對非告訴乃論案件認有受傳喚到庭陳述意見之必要時，請即另以
書狀向簡易法庭陳述或請求傳訊。
所犯法條：
中華民國刑法第304條第1項
以強暴、脅迫使人行無義務之事或妨害人行使權利者，處三年以
下有期徒刑、拘役或九千元以下罰金。
前項之未遂犯罰之。